最高法院民事判決　　　　　　　　　　　　　　　　　八十七年度台再字第七六號
　　再 審原 告　周適群
　　　　　　　　林李香
　　共　　　同
　　訴訟代理人　陳文松律師
　　再 審被 告　莊慧美
右當事人間請求遷讓房屋等事件，再審原告對於中華民國八十七年二月二十七日本院
判決（八十七年度台上字第四○九號），提起再審之訴，本院判決如左：
    主  文
再審之訴駁回。
再審訴訟費用由再審原告負擔。
    理  由
本件再審原告以本院八十七年度台上字第四○九號確定判決（下稱確定判決）有民事
訴訟法第四百九十六條第一項第一款之適用法規顯有錯誤情形，對之提起再審之訴（
按：再審原告另主張同條項第十三款之事由部分，本院已以裁定移送於台灣高等法院
審理），無非以：再審被告於前訴訟程序之第二審審理中追加民法第九百六十二條規
定之占有人物上請求權為訴訟標的，該第二審雖認依民事訴訟法第二百五十六條第一
款規定其追加毋庸經再審原告之同意，然依同法第四百四十六條第一項但書之反面解
釋，該第二百五十六條第一款規定，於第二審程序並不適用。再審原告對該准為追加
之裁判自得聲明不服。乃確定判決竟謂依民事訴訟法第四百六十三條準用同法第二百
五十八條規定，再審原告對該第二審判決之違背法令不得聲明不服云云，其適用法規
殊屬顯有錯誤等詞為其論據。
惟查第二審法院以訴為非變更或無追加而予以裁判後，依民事訴訟法第四百六十三條
準用同法第二百五十八條規定之結果，當事人即不得聲明不服。是無論該裁判說明之
理由如何，均無容當事人聲明不服之餘地（見：本院四十六年台上字第五四八號判例
）。本件再審被告於前訴訟程序之第二審除依民法第七百六十七條規定之「所有人之
物上請求權」為主張外，其併依同法第九百六十二條規定之「占有人之物上請求權」
為請求部分，既經該審認為此係不變更訴訟標的所為補充或更正法律上之陳述，依民
事訴訟法第二百五十六條第一款規定，毋庸經再審原告之同意而加以裁判，揆之前揭
說明，再審原告即不得聲明不服。確定判決據此為再審原告敗訴之判決，應無適用法
規顯有錯誤之可言。至民事訴訟法第二百五十六條第一款所定：「不變更訴訟標的，
而補充或更正事實上或法律上之陳述」，原無所謂訴之變更或追加，應不生須得他造
同意之問題。尚不因其係在第二審之程序而有異，當無同法第四百四十六條第一項規
定之適用。再審論旨猶任執前詞，指摘確定判決不當，求予廢棄，非有理由。
據上論結，本件再審之訴為無理由，並依民事訴訟法第七十八條，判決如主文。
中      華      民      國    八十七    年      八      月      七      日
                              最高法院民事第七庭
                                  審判長法官  朱  錦  娟
                                        法官  蘇  茂  秋
                                        法官  蘇  達  志
                                        法官  顏  南  全
                                        法官  葉  賽  鶯
      右正本證明與原本無異
                                              書  記  官
中      華      民      國    八十七    年      八      月    二十四    日
